臺灣基隆地方法院基隆簡易庭小額民事判決
109年度基小字第2606號
原      告  林湘庭  

被      告  劉庭妌  



上列當事人間請求給付借款事件，本院於民國109年11月5日言詞
辯論終結，判決如下：
    主  文
被告應給付原告新臺幣貳萬伍仟元，及自民國一百零九年九月八
日起至清償日止，按年息百分之五計算之利息。
訴訟費用新臺幣壹仟元由被告負擔。
本判決得假執行。
    理  由
一、原告起訴主張：被告於民國107年12月間向原告借款新臺幣(
    下同)2萬元，並於 108年1月1日簽立借款契約書(下稱系爭
    借款契約書)，約定清償期為109年8月1日；嗣被告又於108
    年5月間向原告借款6,000元，並承諾每月清償1,000元，惟
    被告未依約清償借款，現尚積欠原告25,000元(下稱系爭借
    款)，屢經催告均置之不理，為此提起本訴，請求被告返還
    借款等語，並聲明如主文第1項所示。
二、被告則聲明請求駁回原告之訴，並答辯略以：被告確實積欠
    原告借款25,000元，惟原告前已於108年間向被告之夫即訴
    外人張竣堯表示無須清償系爭借款，自不得再向被告請求給
    付云云。
三、經查，原告主張被告於107年12月間向其借款2萬元，並於 1
    08年1月1日簽立系爭借款契約書，約定清償期為109年8月1
    日；嗣被告又於108年5月間向原告借款6,000元，並承諾每
    月清償1,000，惟被告未依約清償借款，尚積欠原告25,000
    元之事實，業據其提出系爭借款契約書及網路銀行轉帳紀錄
    影本為證，復為被告所不爭執，應堪信為真實。
四、按稱消費借貸者，謂當事人一方移轉金錢或其他代替物之所
    有權於他方，而約定他方以種類、品質、數量相同之物返還
    之契約。借用人應於約定期限內，返還與借用物種類、品質
    、數量相同之物，未定返還期限者，借用人得隨時返還，貸
    與人亦得定一個月以上之相當期限，催告返還，民法第474
    條第1項、第478條分別定有明文。再按債權人向債務人表示
    免除其債務之意思者，債之關係消滅，民法第343條定有明
    文。故免除債務，須債權人向債務人表示免除其債務之意思
    ，債之關係始歸消滅。免除為有相對人之單獨行為，以向債
    務人為之為必要。故若向第三人為免除之意思表示者，債之
    關係並不消滅（最高法院98年度台上字第2245號判決意旨參
    照）。次按當事人主張有利於己之事實者，就其事實有舉證
    之責任，民事訴訟法第277條前段有明文規定。又按原告對
    於自己主張之事實已盡證明之責後，被告對其主張，如抗辯
    其不實並提出反對之主張者，則被告對其反對之主張，亦應
    負證明之責，此為舉證責任分擔之原則（最高法院18年上字
    第2855號判例意旨參照）。被告對於尚未清償系爭借款之事
    實不爭執，僅以原告已免除債務為由抗辯，揆諸前揭規定及
    說明，自應由被告就此有利於己之事實，負舉證責任。經查
    ，原告前於108年間向被告之夫即訴外人張竣堯以通訊軟體
    表示無須清償系爭借款之事實，固為原告所不爭執，然個人
    消費借貸事務之處理，並非民法第1003條所定夫妻日常家務
    代理範疇，遍觀原告與張竣堯間之對話內容，復未見張竣堯
    表示代理之旨，被告就張竣堯與原告討論系爭借款清償事宜
    時，已表明代理被告之旨乙節，亦未能舉證以實其說，揆諸
    前揭規定及說明，系爭借款債務自不因原告向債務人即被告
    以外之第三人張竣堯為免除之意思表示而消滅，被告前揭所
    辯，要非可採。
 五、末按遲延之債務，以支付金錢為標的者，債權人得請求依
    法定利率計算之遲延利息；應付利息之債務，其利率未經約
    定，亦無法律可據者，週年利率為百分之五；給付無確定期
    限者，債務人於債權人得請求給付時，經其催告而未為給付
    ，自受催告時起，負遲延責任，民法第233條第1項、第 203
    條、第229條第2項分別定有明文。從而，原告依消費借貸之
    法律關係，請求被告給付25,000元，及自起訴狀繕本送達翌
    日即109年9月8日起至清償日止，按年息5%計算之利息，為
    有理由，應予准許。
六、本判決係適用小額訴訟程序所為被告敗訴之判決，依民事訴
    訟法第436條之20之規定，應依職權宣告假執行。
七、本件訴訟費用(即第一審裁判費) 1,000元，由敗訴之被告負
    擔。 
 
中　　華　　民　　國　　109 　年　　11　　月　　20　　日
　　              基隆簡易庭法　官　姚貴美
以上正本係照原本作成。
對於本件判決如有不服，應於收受送達後20日內向本院提出上訴
書狀，上訴於本院合議庭，並按他造當事人之人數附具繕本。
當事人之上訴，非以判決違背法令為理由不得為之，上訴狀應記
載上訴理由，表明下列各款事項：
㈠原判決所違背之法令及其具體內容。
㈡依訴訟資料可認為原判決有違背法令之具體事實。
如委任律師提起上訴者，應一併繳納上訴審裁判費。　　　　
中　　華　　民　　國　　109 　年　　11　　月　　20　　日
                        書記官　湯惠芳